【裁判字號】    89,易,3433
【裁判日期】    891205
【裁判案由】    侵占等
【裁判全文】
臺灣板橋地方法院刑事判決                        八十九年度易字第三四三三號
    公  訴  人  臺灣板橋地方法院檢察署檢察官
    被      告  乙○○
右列被告因侵占等案件，經檢察官提起公訴 (八十九年度偵字第七三三四號、第一一
四八一號)，本院判決如左：
    主  文
乙○○意圖為自己不法之所有，以詐術使人將本人之物交付，處有期徒刑肆月。
    事  實
一、乙○○原係位於臺北縣新莊市○○街五十六號「臻坊精品屋」之負責人，於民國
    （下同）八十八年九月十六日，與米蘿服飾企業有限公司（下稱米蘿公司）簽立
    服裝寄賣契約，雙方約定由乙○○在上開臻坊精品屋內展示米蘿公司之服飾，供
    不特定顧客選購，並於每月二十五日派遺甲○○到場與乙○○會同盤點，再以盤
    點臻坊精品屋內所餘商品，按出售服飾標價三至三點五折之間之價格結算，次月
    二十日收款。嗣乙○○欲出讓臻坊精品店，見丙○○有意經營服飾店卻無經驗，
    遂萌生為自己不法所有之意圖，於八十九年二月二十一日，在上揭臻坊精品屋內
    ，對丙○○謊稱：店內米蘿公司公司之服飾，將隨同臻坊精品屋一併出讓與丙○○等語，使丙○○陷於錯誤，同意以五十萬元代價頂讓該店，並當場給付十萬元
    訂金，復於同年二月二十四日在上開臻坊精品屋內給付尾款四十萬元。嗣於八十
    九年二月二十五日，米蘿公司業務員甲○○到場盤點，不見乙○○，經甲○○與
    丙○○當場核對，始發覺乙○○上開犯行。
二、案經被害人丙○○訴請臺灣板橋地方法院檢察署檢察官偵查起訴。
    理  由
一、上開與米蘿公司訂立寄賣契約，採每月盤點，次月收款之方式在臻坊精品店內寄
    賣服飾，及於八十九年二月二十一日與告訴人丙○○簽約，以五十萬元出讓臻坊
    精品屋一節，迭據被告乙○○於偵審中坦承不諱，核與告訴人丙○○及告訴代理
    人甲○○於分別於偵審中指訴之情節相符，復有送貨單、房屋租賃契約書影本、
    配合契約書影本、客戶銷貨追加明細表二件在卷可稽，是被告前開自白，應與事
    實相符。雖被告矢口否認有何詐欺犯行，辯稱：渠有通知甲○○及其他廠商到場
    盤點，且渠出讓臻坊精品屋時，已明白告知告訴人丙○○，頂讓範圍不包括米蘿
    公司寄賣服飾云云。經查：右揭被告對告訴人丙○○詐稱出讓臻坊精品屋內之設
    備及商品，包括米蘿公司寄賣之服飾，業據告訴人丙○○於偵審中指訴歷歷，且
    有告訴人丙○○提出八十九年二月二十一日，由被告書立之送貨單上記載之寄賣
    內容指明：「店面頂讓全部，內含電氣品、衣服、衣架，買斷及寄賣，含押金六
    萬、租金三萬，四月十日開始付三萬元，訂金十萬元、尾款四十萬元至二月二十
    五日止，．．．」；而告訴人丙○○提出由被告於八十九年二月二十四日上開送
    貨單上「寄賣」字樣之後另行加註「全屬店家，如有人來搬東西，全歸丙○○，
    乙○○不得介入」，並於送貨單尾端加記：「全數付清」，足見告訴人丙○○指
    訴遭被告詐欺而以五十萬元頂讓臻坊精品店等語，應無瑕疵，而與事實相符。況
    被告雖通知告訴代理人甲○○因頂讓店面，而於八十九年二月二十五日盤點，惟
    被告卻提前至同年月二十四日先行向告訴人丙○○收取尾款四十萬元，復於同年
    月二十五日告訴代理人甲○○到場盤點時，未出面會同，又於事後未與告訴人丙○○及米蘿公司聯繫，益證告訴人丙○○指訴非虛。被告以遭受家庭暴力為詞置
    辯，然並無不能處理善後之情形，自係諉卸之詞，不足採信。雖被告於偵查中提
    出送貨單一紙，在寄賣之後另行加註：「寄賣（配合廠商進出貨、月底盤點，不
    得以買斷貨品相提並論）二月二十四付清尾款，吳」等字樣，核與告訴人丙○○
    提出之上揭二紙送貨單上加註之內容有別，且加註之字跡，與原文之顏色有別，
    顯係另行加記；且被告遭告訴人丙○○提出詐欺告訴後，始具狀併陳上開送貨單
    ，復據告訴人丙○○當庭辨認後表示未曾見過（詳參本院八十九年十一月二日訊
    問筆錄），堪認為被告臨訟加記之詞，無法作為有利於被告之佐證。事證明確，
    被告犯行洵堪認定。
二、按被告乙○○以不實之出讓內容，誘使告訴人丙○○同意以五十萬元高價頂讓店
    面，並如數給付，核其所為，係犯刑法第三百三十九條第一項之詐欺取財罪。其
    先後二次收取詐欺價金之犯行，為接續犯，應論以一罪。爰審酌被告犯罪動機、
    目的、手段、對被害人造成之損失及犯罪後猶未坦承犯行，且未賠償告訴人丙○○之損失等一切情狀，量處如主文所示之刑，以示懲儆。
三、公訴意旨另以：被告乙○○因需款應急，竟於八十九年一月間，萌生為自己不法
    所有之意圖，以變易持有為所有之意思，將其所持有米蘿公司寄賣服飾侵占入己
    ，並自八十九年一月二十五日至同年二月二十五日之間，在臻坊精品屋內出售米
    蘿公司寄賣服飾得款共新臺幣（下同）八萬二千六百三十六元，供己花用。因認
    被告另犯侵占罪行云云。惟訊之被告堅決否認有何侵占米蘿公司寄賣服飾之犯行
    。經查，告訴代理人甲○○到庭證言：依據米蘿公司與被告之間之寄賣契約，一
    般都是月底二十五日盤點，次月二十日收款，伊在八十九年二月二十五日在臻坊
    精品屋內盤點之商品，是指八十九年一月二十五日至同年二月二十五日之間在臻
    坊精品屋之屬米蘿公司寄賣之服飾，就被告於此期間內出售之服飾，伊已列載於
    「客戶銷貨追加明細表」中，核算被告應給付米蘿公司八萬二千六百三十六元；
    至被告未出售而存放於臻坊精品屋之服飾，伊則記載於「客戶存貨參考表」二紙
    ，且存貨部分，業已陸續取回等語（詳參本院八十九年十月十九日訊問筆錄）。
    ，核與告訴人丙○○指訴店內米蘿公司寄賣商品遭取回一節相符，足見被告辯解
    未侵占米蘿公司服飾等語，應屬可採。再依米蘿公司與被告訂立之配合契約書影
    本細則（一）３及５之規定，米蘿公司以盤點銷貨記錄計算請款金額，且寄賣之
    產品，所有權仍屬米蘿公司所有。故依配合契約之內容觀之，對於被告所出售米
    蘿公司寄賣之服飾，被告與米蘿公司同時成立買賣契約，由被告自行依約給付貨
    款；但在被告出售臻坊精品屋內寄賣之商品前，仍歸米蘿公司所有。因此，就被
    告已售出之米蘿公司寄賣服飾而言，並無易持有為所有而成立侵占罪行可言。再
    倘被告已侵占公訴人指稱之米蘿公司寄賣服飾，何需將存貨留存於臻坊精品屋內
    ？顯見被告所辯未侵占米蘿公司商品等語，應屬可採。況以被告與米蘿公司自八
    十八年九月間成立寄賣契約後，並無未給付盤點銷貨貨款之情事，此參諸告訴代
    理人甲○○僅指稱：八十九年一月二十五日至同年二月二十五日盤點銷貨部分，
    未依約給付貨款，且事前已告知頂讓店面之事等語即明，因此，依被告與米蘿公
    司之交易往來情形，堪認被告亦無詐欺米蘿公司情事。此外復查無其他積極證據
    足認被告有何公訴人指訴之侵占犯行，惟公訴人認此與前開詐欺犯行，有牽連犯
    之裁判上一罪關係，故本院對此不另為無罪之諭知，併此敘明。
據上論斷，應依刑事訴訟法第二百九十九條第一項前段，刑法第三百三十九條第一項
，罰金罰鍰提高標準條例第一條前段，判決如主文。
本案經檢察官潘翠雪到庭執行職務
中    華    民    國      八十九      年    十二      月      五      日
                                      臺灣板橋地方法院刑事第二庭
                                          法  官  高    玉    舜
右正本證明與原本無異。
如不服本判決，應於判決送達後十日內，向本院提出上訴狀。
                                          書記官  田    世    杰
中    華    民    國      八十九      年    十二      月      六      日
附錄本案論罪科刑法條全文：
中華民國刑法第三百三十九條 (普通詐欺罪)
意圖為自己或第三人不法之所有，以詐術使人將本人或第三人之物交付者，處五年以
下有期徒刑、拘役或科或併科一千元以下罰金。
以前項方法得財產上不法之利益或使第三人得之者，亦同。
前二項之未遂犯罰之。


司法院資訊處製作；財團法人民間司法改革基金會備份。
